臺灣臺北地方法院民事裁定
107年度他調字第81號
異  議  人
即  聲請人  許顏霖  

上列異議人因與相對人曹昌晃、陳宇恭、陳芸芸、陳芸如及張寶
珠間107年度他調字第81號土地所有權移轉登記事件，異議人對
於本院書記官於民國111年4月22日所為之處分提出異議，本院裁
定如下：
    主  文
異議駁回。
    理  由
一、按對於法院書記官之處分，得於送達後或受通知後10日內提
    出異議，由其所屬法院裁定，民事訴訟法第240條第2項定有
    明文。經查，本院書記官於民國111年4月22日所為之處分書
    ，業於同年月27日送達於異議人，有本院送達證書附卷可稽
    ，而異議人於同年5月5日聲明異議，亦有本院收狀戳為憑，
    核與上開規定相符，合先敘明。
二、異議意旨略以：鈞院107年度他調字第81號調解筆錄（下稱
    系爭調解筆錄）係於臺灣高等法院地下一樓第二調解室成立
    ，調解聲請狀內容僅說明新北市○○區○○段00地號（下稱73地
    號），非有新北市○○區○○段00地號（下稱74地號），況74地
    號於民國98年已屬他人所有。且本案如有74地號在內，僅有
    陳盤谷之繼承人、陳盤東而已。故系爭調解筆錄調解成立內
    容四、若陳盤東、陳盤谷...新北市○○區○○段00○00地號...
    ，應將錯誤登載「及74」刪除等語。
三、按判決如有誤寫、誤算或其他類此之顯然錯誤者，法院得依
    聲請或依職權以裁定更正之；調解經當事人合意而成立；調
    解成立者，與訴訟上和解有同一之效力，民事訴訟法第232
    條第1項前段、第416條第1項分別定有明文。次按調解筆錄
    如有誤寫、誤算或類此之顯然錯誤者，法律雖無得為更正之
    明文，但由民事訴訟法第380條、強制執行法第4條第1項第3
     款等規定觀之，訴訟上和解、調解與確定判決有同一效力
    ，故關於判決書更正錯誤之規定，於調解筆錄有同一之法律
    理由，自應類推適用之。再者，所謂「顯然錯誤」，乃指判
    決中所表示者與法院本來之意思顯然不符，其事一見甚明，
    毋待更為調查者而言，包括判決所記之事實與理由有相矛盾
    之處，凡足生與法院真意相左之結果者，均得依上開法條更
    正之。倘判決中所表示者係法院本來之意思，即無顯然錯誤
    可言，自不得聲請更正，此於調解筆錄基於同一之法律理由
    ，亦應類推適用之。又按調解經當事人合意而成立；調解成
    立者，與訴訟上和解有同一效力。調解有無效或得撤銷之原
    因者，當事人得向原法院提起宣告調解無效或撤銷調解之訴
    。民事訴訟法第416條第1項、第2項亦分別訂有明文。是以
    法院書記官所製作之調解筆錄，如有誤寫、誤算或其他類此
    之顯然錯誤，固亦得由法院書記官以處分更正之，惟所得更
    正者，僅以前述之顯然錯誤為限，如涉及實體問題，則非其
    權限所能為之，自不在更正範圍。
四、本院依職權調閱系爭調解筆錄原本與正本核對結果，系爭調
    解筆錄調解成立內容「四、若陳盤東、陳盤谷與許顏霖間有
    涉及新北市○○區○○段00○00地號服務報酬及其他履約義務之
    任何協議、契約或承諾，許顏霖、張寶珠、陳芸芸等3人同
    意無條件立即予以拋棄及所有可能存在之請求權。許顏霖亦
    不得以任何形式、任何方法就有關之服務報酬向陳盤東之繼
    承人、陳芸芸等3人主張或訴請任何費用或賠償金。 」，原
    本及正本記載之內容相符，並無錯誤。又系爭調解筆錄係由
    兩造及其代理人簽名其上，異議人及其代理人張智偉律師、
    張書維均於其上簽名，有卷附系爭調解筆錄原本之影印本在
    卷可查，是系爭調解筆錄所載內容顯難認有何誤寫、誤算或
    其他類此之顯然錯誤。況系爭調解筆錄內容，如有不符當事
    人真意時，兩造應當場請求更正，異議人如認有錯誤，亦得
    徵詢其代理人張智偉律師提供法律專業意見，當場請求更正
    ，並無困難之處，異議人於兩造簽認後請求更改，既與兩造
    同意之調解內容有違，自不應准許。況調解本得經兩造同意
    ，酌定衡平之解決事件方案，當事人於調解程序同時就其他
    紛爭合併處理、相互讓步、折衷妥協所擬定之調解方案，亦
    屬常見，縱調解筆錄內容與卷內資料並不相符，亦非即當然
    為誤寫、誤算而得請求更正。系爭調解筆錄調解成立內容四
    「若陳盤東、陳盤谷與許顏霖間有涉及新北市○○區○○段00○0
    0地號服務報酬及其他履約義務之任何協議、契約或承諾，
    許顏霖、張寶珠、陳芸芸等3人同意無條件立即予以拋棄及
    所有可能存在之請求權。許顏霖亦不得以任何形式、任何方
    法就有關之服務報酬向陳盤東之繼承人、陳芸芸等3人主張
    或訴請任何費用或賠償金。」，將非本事件當事人陳盤東、
    陳盤谷與異議人間服務報酬及其他履約義務之任何協議、契
    約或承諾亦列為調解協議內容，當事人間似有意藉調解程序
    一併解決多數爭議，則是否包含74地號部分，既需經調查程
    序，即非無待調查、一望即知之顯然錯誤，非本院書記官權
    限所能更正，則書記官據此為駁回聲請更正之處分，核無違
    誤。是異議人前開聲明異議，為無理由，應予如不服本裁定
    ，應於裁定送達後10日內，以書狀向本院司法事務官提出異
    議。駁回。
五、如不服本裁定，應於裁定送達後10日內，以書狀向本院司法
    事務官提出異議。   
中　　華　　民　　國　　111 　年　　5 　　月　　13　　日
                  民事庭      司法事務官　劉瑞宗
中　　華　　民　　國　　111 　年　　5 　　月　　16　　日
                              書  記  官  曾寶生